臺灣板橋地方法院刑事判決　　　　　　　95年度訴字第2785號
公　訴　人　臺灣板橋地方法院檢察署檢察官
被　　　告　甲○○
 　　　　　 丙○○
共　　　同
指定辯護人　本院公設辯護人丁○○
上列被告等因違反毒品危害防制條例案件，經檢察官提起公訴（
九十五年度偵字第一七六三０號），本院判決如下：
    主  文
甲○○共同販賣第二級毒品，累犯，處有期徒刑肆年陸月，扣案
如附表編號一至三、十所示之物均沒收，又新臺幣貳仟元沒收，
如全部或一部不能沒收時，以其財產抵償之；又共同販賣第一級
毒品，累犯，處有期徒刑拾伍年拾月，扣案之第一級毒品海洛因
貳包（淨重零點捌壹公克）沒收銷燬之，又盛裝上開毒品之塑膠
袋貳個及如附表編號一至三、十所示之物均沒收。應執行有期徒
刑貳拾年，扣案之第一級毒品海洛因貳包（淨重零點捌壹公克）
沒收銷燬之，又盛裝上開毒品之塑膠袋貳個及如附表編號一至三
、十所示之物均沒收，又新臺幣貳仟元沒收，如全部或一部不能
沒收時，以其財產抵償之。
丙○○共同販賣第二級毒品，處有期徒刑肆年，扣案如附表編號
一至三、十所示之物均沒收，又新臺幣貳仟元沒收，如全部或一
部不能沒收時，以其財產抵償之；又共同販賣第一級毒品，處有
期徒刑拾伍年捌月，扣案之第一級毒品海洛因貳包（淨重零點捌
壹公克）沒收銷燬之，又盛裝上開毒品之塑膠袋貳個及如附表編
號一至三、十所示之物均沒收。應執行有期徒刑拾玖年肆月，扣
案之第一級毒品海洛因貳包（淨重零點捌壹公克）沒收銷燬之，
又盛裝上開毒品之塑膠袋貳個及如附表編號一至三、十所示之物
均沒收，又新臺幣貳仟元沒收，如全部或一部不能沒收時，以其
財產抵償之。
    事  實
一、甲○○（綽號仔仔）前曾於民國九十年間因施用第二級毒品
    案件，經本院以八十九年度重簡字第一五七三號判決判處有
    期徒刑四月確定，於九十年十月三十一日易科罰金執行完畢
    ；復於九十三年間因施用第一、二級毒品案件，經臺灣士林
    地方法院以九十三年訴緝字第四一號判決判處有期徒刑六月
    、四月，應執行有期徒刑九月確定，於九十四年二月二十五
    日易科罰金執行完畢（在本案構成累犯）。詎猶不知悔改，
    與其男友丙○○（綽號肉利仔）二人均明知海洛因及安非他
    命業經公告列為毒品危害防制條例所定之第一級毒品及第二
    級毒品，皆具有成癮性、濫用性及對社會危害性，不得製造
    、運輸、販賣或持有，竟仍意圖營利，分別基於販賣第一級
    毒品海洛因及第二級毒品安非他命之共同犯意聯絡，以甲○○所有如附表編號十所示之行動電話搭配0000000000號門號
    為對外交易聯絡工具，於九十五年七月四日下午五時五十七
    分許，適有戊○○為其不詳真實姓名年籍綽號「小白」之成
    年男性友人聯絡購買新臺幣（下同）二千元之第二級毒品安
    非他命，而以（02）00000000號市內電話撥打0000000000號
    行動電話向甲○○洽詢有無現貨安非他命，並約定交易地點
    ，甲○○經調貨確認後，即於同日下午七時二十七分許，在
    臺北縣蘆洲市○○路二００號前，交付數量不詳之第二級毒
    品安非他命予綽號「小白」之人，並收取買賣價金二千元，
    而販賣第二級毒品安非他命予綽號「小白」之人；另於九十
    五年七月七日上午九時八分許，某不詳真實姓名年籍綽號「
    麗君」之成年女子，以（02）00000000號市內電話撥打0000
    000000號行動電話向丙○○洽詢購買第一級毒品海洛因，經
    約定交易地點後，丙○○旋於同日上午，在其與甲○○所同
    住之臺北縣蘆洲市○○路一九二號三樓居所樓下，交付數量
    不詳之第一級毒品海洛因予綽號「麗君」之人，並收取不詳
    之買賣價金，而販賣第一級毒品海洛因予綽號「麗君」之人
    。嗣於同年月二十四日上午十時許，在渠等上開居所為警查
    獲，並扣得第一級毒品海洛因二包（淨重零點八一公克）、
    如附表所示之物及不具法定毒品成分之白色結晶物二包（淨
    重一公克）。
二、案經臺北縣政府警察局蘆洲分局報告臺灣板橋地方法院檢察
    署檢察官偵查起訴。
    理  由
壹、程序部分：
    按刑事訴訟之目的，首在發現真實，藉以維護社會安全，其
    手段則應合法純潔、公平公正，以保障人權；倘證據之取得
    係依法定程序，法院自應容許該項證據作為認定犯罪事實之
    依據。則實施刑事訴訟之公務員對被告或訴訟關係人施以通
    訊監察，如係依法定程序，而未有妨害憲法第十二條所保障
    人民秘密通訊自由之重大違法情事，自不應排除其證據能力
    。查本案卷附被告甲○○、丙○○於九十五年六月二十二日
    至同年七月二十一日期間所使用0000000000號行動電話，經
    臺灣板橋地方法院檢察署檢察官於九十五年六月二十三日核
    發九十五年板檢榮義聲監字第七六六號通訊監察書監聽，有
    卷附通訊監察書可證，該次監聽行為既為警方於偵查中經檢
    察官核發通訊監察書所為，應屬合法，其監聽錄音自有證據
    能力。又警方將合法通訊監察所得，轉譯為文字之採證之程
    序本屬合法，該通訊監察譯文應具有證據能力，合先敘明。
貳、實體部分：
一、訊據被告甲○○、丙○○固不否認前揭事實欄所載關於戊○○有以電話與甲○○聯絡購買安非他命，及綽號「麗君」之
    女子有以電話與被告丙○○聯絡交付海洛因事宜等情，惟均
    矢口否認有何販賣第一、二級毒品之犯行，被告甲○○辯稱
    ：伊不確定九十五年七月四日晚間七時許，在臺北縣蘆洲市
    ○○路二００號前，與伊會面者係戊○○或「小白」，因該
    人戴著全罩式安全帽，惟因伊已無安非他命，故所販售者僅
    有止毒癮之解藥而已，伊亦不知被告丙○○與「麗君」間有
    何毒品交易情事云云；被告丙○○辯稱：「麗君」在電話中
    原係要向伊索討些許海洛因，惟伊與其見面後因債務問題起
    爭執，伊即要求「麗君」離去，並未交付海洛因，伊亦不知
    被告甲○○與楊舜裕間有何毒品交易情事云云。然查：
  (一)證人戊○○因於九十五年七月四日以 (02)00000000 號市內
    電話撥打0000000000號行動電話與被告甲○○聯絡，而經警
    循線查得其即為上開市內電話之使用人，而證人戊○○在本
    院審理時證稱：當日伊友人「小白」以伊家中電話即(00)00
    000000號市內電話與甲○○聯繫要買安非他命，但都打不通
    ，後來伊家人回來，「小白」不敢使用伊家中電話，叫伊幫
    他打，伊接通電話後跟甲○○講價錢並約地點見面，因為伊
    好幾年前就有打電話跟甲○○買過安非他命，所以他知道伊
    問的就是安非他命，而伊與甲○○以電話約定安非他命價格
    為二千元，交貨地點為臺北縣蘆洲市○○路二００號前，伊
    再將交貨地點告知「小白」，「小白」知悉後約再半小時即
    行離去，伊只負責幫「小白」打電話，之後的事伊就不知道
    了等語。觀諸證人戊○○自警詢時、偵查中及本院審理時，
    其證述情節並無歧異之處，且經與卷附監聽譯文中關於證人
    戊○○與被告甲○○之通話內容比對如下：
　　(1)九十五年七月四日十六時四十七分九秒
    　戊○○：小莫在嗎？
    　甲○○：你？喔，你要多少？
    　戊○○：要二千，你們這邊二千多少？
    　甲○○：我不知道，我要問一下。
    　戊○○：那你問他一下。
    　甲○○：你等一下，我問一下。
  　(2)九十五年七月四日十六時四十八分八秒
    　戊○○：喂，小莫。
    　甲○○：你一個鐘頭後再打。
    　戊○○：好。
  　(3)九十五年七月四日十七時五十七分二十三秒
    　戊○○：喂，那怎樣了。
    　甲○○：你要拿多少？
    　戊○○：二千。
    　甲○○：我也是要人家拿來。
    　戊○○：那我怎麼知道什麼時候會拿來。
    　甲○○：你如果確定，我打電話叫人拿來，你等一下十分
      　　　　鐘再打來，我再告訴你何時來，那你有確定了嘛
　　　　      。
　    戊○○：我是說如果我確定，我人要過去你說的那個二０
  　　　　    ０號的地方？
　    甲○○：對，那你十分鐘後打來，二千而已喔！
  　  戊○○：對。
  　(4)九十五年七月四日十八時九分九秒
    　戊○○：喂，好。
    　某女子：你七點來拿。
  　(5)九十五年七月四日十九時十七分三十三秒
    　戊○○：喂，我剛才打怎麼沒接，好了嗎？
    　甲○○：好了，你人在哪？
    　戊○○：我剛才打，你沒接，我又回來了。
    　甲○○：我的電話又沒響。
    　戊○○：那我現在過去，五分鐘就到了。
    　甲○○：好。
  　經細繹以上對話內容，被告甲○○係在確認能取得安非他命
    之貨源後，始告知戊○○可至其住處附近之臺北縣蘆洲市○○路二００號前拿取價值二千元之安非他命，且由上述最後
    一通電話對談中可知雙方並再次確認安非他命之交付。而被
    告甲○○在本院審理時雖辯稱：伊不知道到場者係戊○○或
    是戊○○所指「小白」，但伊有跟他說已經沒有安非他命了
    ，故所交付者係二千元止毒癮之解藥，那是伊從聯合門診拿
    來的藥云云，然徵諸常情，吸毒者之毒品來源通常不僅一人
    ，可分向多人調貨，而被告甲○○既已在電話中議定所欲販
    賣之安非他命之價格並確認能交貨，以電話聯絡之便利性言
    之，如其後又發現無法交貨，其大可再打電話告知，以利吸
    毒者再向他人調取毒品，況其與戊○○之電話聯繫高達五通
    ，焉有可能在「小白」到達約定現場始告知手邊已無毒品，
    而「小白」又怎願意以高達二千元之價格來購買被告甲○○
    自醫院所取得所謂之「解藥」，是被告甲○○前開所述，顯
    悖於常理，不足採信。益足認被告甲○○確實有販賣二千元
    之安非他命予綽號「小白」之人，並已在臺北縣蘆洲市○○
    路二００號完成安非他命之交付行為。
  (二)又綽號「麗君」之女子於九十五年七月七日以(02)00000000
 　 號市內電話撥打0000000000號行動電話與被告丙○○聯絡，
    雖未能查得上開市內電話之實際使用人，惟觀諸卷附監聽譯
    文中關於綽號「麗君」之女子與被告丙○○如後述之通話內
    容：
　　(1)九十五年七月七日九時七分四十二秒
    　「麗君」：喂，我麗君啦，你那還有嗎？
    　丙○○：你誰？
    　「麗君」：是你信號不好，還是我？
    　丙○○：是我。（斷訊）
　　(2)九十五年七月七日九時八分三十五秒
    　「麗君」：你那還有嗎？「查某」的。
    　丙○○：剩不多，剩自己用的。
    　「麗君」：救我一下，我會拿錢給你。
    　丙○○：喔，每天都要我救你，你嘛卡爭氣，信號不好，
　　　　      有回音，重打啦。
      「麗君」：好，我重打。
　　(3)九十五年七月七日九時十五分十三秒
    　「麗君」：你剛才說什麼？
    　丙○○：你過來拿啦。
    　「麗君」：喔，家裡嗎？
  　經細繹以上對話內容，被告丙○○與綽號「麗君」之女子所
    談及之「查某」，在毒販間乃係第一級毒品海洛因之代稱，
    此為法院職務上所已知之事實，又被告丙○○在與「麗君」
    多通電話聯絡後，「麗君」已表示要出錢價購海洛因，並經
    被告丙○○允諾，且被告丙○○亦不爭執當日確實有與「麗
    君」在其與被告甲○○在臺北縣蘆洲市○○路一九二號三樓
    住處樓下碰面，是足見雙方會面後，被告丙○○應有交付毒
    品海洛因予「麗君」並收取金錢。而被告丙○○在本院審理
    時雖辯稱：伊與「麗君」見面後因債務問題起爭執，即要求
    「麗君」離去，並未交付海洛因云云，然被告丙○○在警詢
    時則係辯稱：伊是賣給他解藥，就是伊從松山聯合醫院找醫
    師所開立，伊是三包賣一千元云云，其前後供述歧異，已難
    遽予採信；且徵諸常情，被告丙○○與「麗君」為該次交易
    已有多通電話聯繫，且已談及金錢之給付，雙方在電話中早
    已談妥條件，而「麗君」又係急需海洛因解癮，怎可能會與
    被告丙○○在交付海洛因時始起爭執，是被告丙○○前開供
    述，亦顯悖於常理，委不足採。
  (三)按販賣毒品罪，係行為人明知其為毒品，意圖販賣營利，而
    將毒品購入或賣出，有一於此，其犯罪即屬完成，無須二者
    兼備，此與意圖販賣而持有毒品罪，係指行為人以意圖販賣
    營利以外之原因而持有毒品，其後始起意營利販賣者（如因
    為他人之贈與或寄藏而持有，嗣後始起意為販賣者），並不
    相同。所謂販賣毒品，並不以販入後，復行賣出為必要條件
    ，只要以營利為目的，將毒品購入或賣出，有一於此，其犯
    罪就算已經完成，不論販入或賣出之行為，皆屬販賣行為一
    部分（最高法院八十八年度台上字第二三九八號、九十年度
    台上字第一二０四號、九十一年度台上字第一一四三號判決
    參照）。查被告丙○○、甲○○在本案所販賣海洛因及安非
    他命之數量為何，及其究竟有自差價中獲利若干，因被告二
    人非當場查獲之現行犯，又否認犯罪，及毒品乃屬違禁物品
    ，無可信公定之市場交易價格可查，以致無法確切查明被告
    所販售毒品之數量及實際進價，並計算其獲利數額。然被告
　　二人自身均有施用毒品之習性，彼等於九十五年七月間均無
　  工作收入等情，業經被告二人於本院審理時供承在卷，衡諸
    常情，彼等為滿足自身毒癮需求，尚不致以無償或低於原購
    買毒品價格之代價，將毒品提供予他人，況一般民眾普遍認
    知販賣安非他命、海洛因等毒品乃屬非法交易，政府查緝森
    嚴，且重罰而不寬貸，被告二人倘非有利可圖，絕無平白甘
    冒被嚴查重罰高度風險之理，從而，舉凡其有償交易，除足
    反證其確另基於某種非圖利本意之關係外，通常尚難因無法
    查悉其販入價額作為是否高價賣出之比較，諉無營利之意思
    ，阻卻販賣犯行之追訴（最高法院八十七年度台上字第三一
    六四判決可資參照）。職是，被告甲○○交付安非他命予「
    小白」並收取二千元、被告丙○○交付海洛因予「麗君」並
    收取金錢之行為，彼等主觀上均有營利意圖，洵堪認定。
  (四)又被告二人於本院審理時均供承彼等為男女朋友關係，同居
    在臺北縣蘆洲市○○路一九二號三樓居所已達二、三年之久
    ，且共同購買毒品施用，顯見兩人關係匪淺；又被告二人為
    前述販賣安非他命、海洛因犯行時，對外聯絡所使用之行動
    電話門號均為0000000000號，顯見欲購買毒品者在撥打上開
    行動電話門號聯絡時，不論係被告甲○○抑或係被告丙○○
    接聽，均可詢問購買海洛因或安非他命之事宜，是被告甲○○、丙○○對雙方對外之販賣毒品行為實難諉為不知，足見
    其二人就販賣海洛因及安非他命之犯行，均有犯意聯絡及行
    為分擔，至為明確，是被告二人辯稱不知對方之販賣毒品行
    為云云，委不足採。
　(五)此外，除前揭通訊監察譯文外，復有扣案之第一級毒品海洛
　  因二包（淨重０．八一公克）、毒品分裝袋八包、磅秤一個
    及分裝勺三支足資佐證，及卷附法務部調查局鑑定通知書附
    卷可稽。
　(六)綜上所述，被告二人前開辯解，顯係事後避就卸責之詞，
　  委不足採，本案事證明確，被告二人共同販賣第一、二級毒
    品之犯行洵堪認定，應予依法論科。
二、查海洛因、安非他命分別係毒品危害防制條例第二條第二項
    第一、二款所規定之第一、二級毒品。核被告甲○○、丙○○所為，均係犯毒品危害防制條例第四條第一項之販賣第一
　  級毒品罪及同條例第四條第二項之販賣第二級毒品罪。被告
    二人持有第二級毒品安非他命、第一級毒品海洛因進而販賣
    ，持有之低度行為，為販賣之高度行為所吸收，不另論罪。
    又被告二人間就上開犯行，均有犯意聯絡及行為分擔，均為
    共同正犯。再被告二人所犯上開二罪，犯意各別，行為互殊
    ，應予分論併罰。又查，被告甲○○前曾於九十年間因施用
　　第二級毒品案件，經本院以八十九年度重簡字第一五七三號
  　判決判處有期徒刑四月確定，於九十年十月三十一日易科罰
    金執行完畢；復於九十三年間因施用第一、二級毒品案件，
　　經臺灣士林地方法院以九十三年訴緝字第四一號判決判處有
　  期徒刑六月、四月，應執行有期徒刑九月確定，於九十四年
    二月二十五日易科罰金執行完畢，有臺灣高等法院被告前案
    紀錄表一份附卷可稽，其受有期徒刑執行完畢後，五年以內
    故意再犯本件有期徒刑以上之罪，均為累犯，應依刑法第四
    十七條第一項之規定加重其刑，惟因死刑及無期徒刑依法不
    得加重，僅就法定本刑有期徒刑及併科罰金部分加重其刑。
    又參酌被告二人販賣第一級毒品海洛因、第二級安非他命之
    數量非鉅，其所為對於他人及國家社會侵害之程度尚非重大
    等一切情狀，認被告二人此部分之犯罪情節與毒品危害防制
    條例第四條第一項、第二項之法定本刑相較，縱對彼等科以
    最低度法定刑猶嫌過重，在客觀上以一般國民生活經驗法則
    為之檢驗，實屬情輕法重，當足引起一般人之同情，是本院
    認為被告二人此部分之行為，顯有堪資憫恕之處，爰均依刑
    法第五十九條規定酌量減輕其刑，被告甲○○部分並依法先
    加後減之。爰審酌被告二人之品行、智識程度，為一己私利
    而販售具成癮性、濫用性、侵害性之第一、二級毒品以營利
    ，傷害他人身心健康，助長社會不良風氣，及所販售之毒品
    數量、販售所得財物暨犯後未坦承犯行等一切情狀，並斟酌
    公訴人對被告二人求處無期徒刑稍嫌過重，分別量處被告二
    人如主文所示之刑，暨定其應執行之刑，以示懲儆。
三、扣案之第一級毒品海洛因二包，淨重０．八一公克，應依毒
    品危害防制條例第十八條第一項前段之規定，沒收銷燬之。
    至盛裝上開毒品之包裝袋二個具有防止毒品裸露、逸出及潮
    濕之功用，並便於攜帶販賣，其係供販賣毒品所用之物；另
    扣案如附表編號一至三所示之物，顯係被告二人為販賣而分
    裝毒品所使用之物，及如附表編號十所示之物，係被告二人
    為販賣毒品聯絡買主之用，均屬被告二人供販賣第一、二級
    毒品犯罪所用之物，均應依毒品危害防制條例第十九條第一
    項之規定，宣告沒收之。又被告二人販賣第二級毒品予綽號
    「小白」之人，所得財物二千元，雖未扣案，仍應依毒品危
    害防制條例第十九條第一項之規定沒收之，如全部或一部不
    能沒收時，以其財產抵償之。至販賣第一級毒品予綽號「麗
    君」之人，因所得金額不詳，自無從併予沒收。另扣案如附
    表編號四至九、十一、十二所示之物，並無證據證明與被告
    二人販賣毒品之犯行有關，均不予宣告沒收；另扣案標示為
    安非他命之白色結晶物二包（淨重一公克），經鑑定結果係
    含fenfluramine成分，而未檢出安非他命或甲基安非他命，
    有台灣檢驗科技股份有限公司九十五年八月十八日濫用藥物
    檢驗報告一份在卷可參，既不具有法定毒品成分，自亦毋庸
    併予宣告沒收，併予敘明。
據上論斷，應依刑事訴訟法第二百九十九條第一項前段，毒品危
害防制條例第四條第一項、第二項、第十八條第一項前段、第十
九條第一項，刑法第十一條前段、第二十八條、第四十七條第一
項、第五十九條、第五十一條第五款、第三十八條第一項第二款
，判決如主文。
本案經檢察官乙○○到庭執行職務。
中　　華　　民　　國　　96　　年　　2 　　月　　6 　　日
                  刑事第九庭  審判長法　官  潘翠雪
                                    法  官  絲鈺雲
                                    法  官  王士珮
以上正本證明與原本無異
如不服本判決應於送達後10日內向本院提出上訴狀。
　　                                書記官　程欣怡
中　　華　　民　　國　　96　　年　　2　　 月　　9　　日
附錄本案論罪科刑法條全文：
毒品危害防制條例第四條
製造、運輸、販賣第一級毒品者，處死刑或無期徒刑；處無期徒
刑者，得併科新臺幣一千萬元以下罰金。
製造、運輸、販賣第二級毒品者，處無期徒刑或七年以上有期徒
刑，得併科新臺幣七百萬元以下罰金。
製造、運輸、販賣第三級毒品者，處五年以上有期徒刑，得併科
新臺幣五百萬元以下罰金。製造、運輸、販賣第四級毒品者，處
三年以上十年以下有期徒刑，得併科新臺幣三百萬元以下罰金。
製造、運輸、販賣專供製造或施用毒品之器具者，處一年以上七
年以下有期徒刑，得併科新臺幣一百萬元以下罰金。
前五項之未遂犯罰之。
附表：
┌──┬────────────┬────┬─────┐
│編號│  物   品   名   稱     │ 數量   │所  有  人│
├──┼────────────┼────┼─────┤
│ 一 │分裝袋　　　            │ 八包   │ 丙○○   │
├──┼────────────┼────┼─────┤
│ 二 │磅砰                    │ 一個   │ 同  上   │
├──┼────────────┼────┼─────┤
│ 三 │分裝勺                  │ 三支   │ 同  上   │
├──┼────────────┼────┼─────┤
│ 四 │吸食器                  │ 一組   │ 同  上   │
├──┼────────────┼────┼─────┤
│ 五 │糖粉                    │ 三包   │ 同  上   │
├──┼────────────┼────┼─────┤
│ 六 │糖粉                    │ 一罐   │ 同  上   │
├──┼────────────┼────┼─────┤
│ 七 │殘渣袋                  │ 三十個 │ 同  上   │
├──┼────────────┼────┼─────┤
│ 八 │使用過之注射針筒        │三十二支│ 同  上   │
├──┼────────────┼────┼─────┤
│ 九 │未使用之注射針筒        │二十三支│ 同  上   │
├──┼────────────┼────┼─────┤
│ 十 │minimini廠牌行動電話 (  │ 一支   │ 甲○○   │
│    │搭配門號0000000000使用) │        │          │
├──┼────────────┼────┼─────┤
│十一│HITACHI 廠牌行動電話 (  │ 一支   │ 丙○○   │
│    │搭配門號0000000000使用) │        │          │
├──┼────────────┼────┼─────┤
│十二│行動電話（未搭配門號）  │ 八支   │ 同  上   │
└──┴────────────┴────┴─────┘
